最　高　行　政　法　院　判　決
　　　　　　　　　　　　　94年度判字第01521號
上　訴　人　交通部公路總局
代　表　人　甲○○
被 上訴 人　乙○○
上列當事人間因汽車運輸業管理規則事件，上訴人對於中華民國
93年5月13日臺北高等行政法院92年度訴字第2641號判決，提起上
訴，本院判決如下：
　　主  文
上訴駁回。
上訴審訴訟費用由上訴人負擔。
　　理  由
一、被上訴人駕駛所有車號W2-8538號自用小客車於民國92年1月
    3日15時許在桃園縣中壢市○○路、中正路口，為桃園地區
    監警聯合稽查小組查獲未經許可擅自經營汽車運輸業，並填
    製交竹監字第590002934號通知單，於92年1月9日送達被上
    訴人在案。案移至上訴人新竹區監理所，認被上訴人前揭行
    為係違反汽車運輸業管理規則第138條第1項規定，依公路法
    第77條第2項規定，以92年1月14日（自）字第085007號上訴
    人機關對違反汽車運輸業管理事件處分書，裁處被上訴人新
    臺幣（下同）5萬元罰鍰及吊扣自用小客車W2-8538牌照2個
    月。被上訴人不服，提起訴願，遭決定駁回，遂提起行政訴
    訟。
二、被上訴人於原審起訴主張：被上訴人與訴外人劉嬿甄於被上
    訴人被開單前就是朋友關係，而被上訴人、劉嬿甄及被上訴
    人兄長蔡嘉滿間92年1月3日下午行動電話通聯紀錄也證明劉
    嬿甄非叫計程車，只是一時不查跟監警人員作了不實的筆錄
    。況罰單和筆錄上「中壢大時鐘」的字眼，係監警單位為了
    使罰單能夠成立，憑空杜撰出來的地點，蓋被上訴人和劉嬿
    甄都沒有住過中壢，而且路不熟，根本就不知「中壢大時鐘
    」位於何方？請將原處分及訴願決定撤銷等語。
三、上訴人則以：查桃園地區監警聯合稽查小組乘客談話紀錄，
    乘客劉女坦承係以打電話方式叫車，由中正路（大時鐘）到
    「公路便當」店買便當，車資待下車再議，即證實有違規營
    業之事實；又被上訴人質疑「中壢市大時鐘」乘車處乙節，
    因乘客非本地人，無法說出正確乘車路名，稽查小組以稽查
    時該車來向處矗立有1只大時鐘，當地人所稱該路段為「大
    時鐘段」詢問乘客，並經乘客認可。又被上訴人雖提供多項
    手機通聯紀錄以資證明其與乘客係朋友關係，惟因通聯紀錄
    至多證明雙方該段時間之電話聯絡次數，並無法證明兩人是
    否為朋友關係，且劉女作完筆錄後至公路便當店買便當，係
    經店家告知嚴重性後，始返還向稽查小組要求更正筆錄，實
    屬可異，且談話筆錄亦經劉女確認為無訛後親筆簽名等語，
    資為答辯。
四、原審斟酌全辯論意旨及調查證據之結果，略以：查本件依上
    訴人機關所載違規時間係92年1月3日15時，有談話筆錄及違
    規告發單所載時間足憑，且為兩造所不爭執，洵堪認定；然
    參以被上訴人之兄蔡嘉滿曾於91年10月11日就有6次與劉嬿
    甄（行動電話號碼：0000000000）通話，有大眾電信通信明
    細表1紙在卷可按，足信被上訴人的哥哥蔡嘉滿與劉女係朋
    友關係。再揆諸劉嬿甄（另一行動電話號碼：0000000000）
    是日電話通聯紀錄，於14時48分18秒，劉女有打電話予被上
    訴人之兄蔡嘉滿，而14時49分43秒，劉女有打電話予被上訴
    人，有通話明細1紙在卷可考。足認劉女於原審調查中所謂
    「92年1月3日我先打電話給被上訴人的哥哥蔡嘉滿，請他開
    車來載我」等語，應可信實。次查被上訴人於92年間係任職
    於新洋電梯企業有限公司，年所得為50萬元，有各類所得扣
    繳暨免扣繳憑單影本1紙在卷足憑；足信被上訴人並非以經
    營汽車運輸為業。被上訴人係受其兄之託而開車去載劉女，
    而劉女與被上訴人之兄既屬朋友關係，已如上述；況上訴人
    所屬稽查人員於時，復未能進一步查證車資係如何計算？從
    而尚難以劉女所謂「車資待下車再議」等語，即認定被上訴
    人為經營汽車運輸業者。故被上訴人據以指摘係受託而非營
    業行為，尚非無據，則原處分既有違誤之處，訴願決定未予
    糾正，亦非妥適；被上訴人請求撤銷原處分及訴願決定，即
    屬有理，應予准許。
五、上訴意旨略謂：（一）按公路法第2條第11款規定可知，所
    謂「經營汽車運輸業」係以客、貨運輸而受報酬，而並非僅
    以籌備辦理公司或商業登記者始得稱為經營汽車運輸業。是
    被上訴人與劉燕甄之間倘因搭載而就車資有所合意者，應即
    屬經營汽車運輸業。又被上訴人所提具薪資證明僅能代表被
    上訴人白天任職於該公司，並無法證明被上訴人可利用業餘
    時間，以經營汽車運輸為業之事實，原判決僅以被上訴人說
    明與乘客間之關係及其有工作所得為由，即認上訴人所為之
    原處分有違誤之處，顯對未經核准經營汽車運輸業者收受報
    酬規定，與上訴人有相為逕庭之見解。（二）被上訴人雖訴
    稱當日係受其兄長之託搭載劉燕甄，且其為朋友關係並有通
    聯紀錄可稽。惟僅以通聯紀錄證明被上訴人與劉燕甄熟識，
    卻無法得知其通話內容之情況下，即予以認定被上訴人並無
    搭載乘客而收受報酬之意，顯有理由不備之處。又上訴人監
    警聯合稽查小組人員詢問被上訴人其與乘客之間關係時，雙
    方均未予表明兩人為朋友關係，而劉燕甄當日談話筆錄亦表
    明其依照卡片上之電話打電話至車行，既然被上訴人與劉燕
    甄為朋友，劉燕甄何需在以卡片上的電話打電話至被上訴人
    ？而劉君卻於事後極力否認，並堅稱與被上訴人為朋友關係
    ，種種疑點，原判決均未予釐清。（三）再按被上訴人自承
    其係在新竹經營計程車運輸業並於90年11月5日時即領有營
    業小客車執業登記證、被上訴人於92年上半年受僱於新竹縣
    轄區三洋汽車行及92年9月25日起改加入新竹地區的第一計
    程車合作社為社員，並領有431-LP號牌照之營業小客車等情
    ，顯見被上訴人雖於92年間任職於新洋電梯企業有限公司，
    但期間仍有從事計程車行業，然原判決未予詳查，僅以被上
    訴人領有薪資所得即判定其未有經營汽車運輸業之實，顯有
    判決理由不備之違背法令，為此提起上訴，請廢棄原判決等
    語。
六、本院按「本法所用名詞定義如左．．．十一、汽車或電車運
    輸業：指以汽車或電車經營客、貨運輸而受報酬之事業。」
    「公路汽車運輸，分自用與營業兩種。」「未依本法申請核
    准，而經營汽車或電車運輸業者，處新台幣5萬元以上15萬
    元以下罰鍰，並勒令其停業，其非法營業之車輛牌照並得吊
    扣2個月至6個月，或吊銷之。」「．．．對汽車及電車運輸
    業之限制、禁止事項及其違反之罰鍰、吊扣、吊銷車輛牌照
    ．．．等事項之規則，由交通部定之。」公路法第2條第11
    款、第34條前段、第77條第2項及第79條第5項後段分別定有
    明文。又「本規則依公路法第79條規定訂定之。」「未經申
    請核准而經營汽車運輸業者，應依公路法第77條第2項之規
    定舉發。」為汽車運輸業管理規則第1條、第138條第1項所
    規定。次按「當事人主張事實，須負舉證責任，倘其所提出
    之證據，不足為主張事實之證明，自不能認其主張之事實為
    真實。又行政官署對於人民有所處罰，必須確實證明其違法
    之事實。倘不能確實證明違法事實之存在，其處罰即不能認
    為合法。」本院39年判字第2號著有判例可稽。本件上訴人
    原處分認被上訴人有前揭違章行為，係以被上訴人駕駛所有
    車號W2-8538號自用小客車於上述時地為桃園地區監警聯合
    稽查小組攔截時，當場就被上訴人載運之乘客劉燕甄所作之
    談話紀錄為據。原審斟酌全辯論意旨及調查證據之結果，適
    用首開公路法等規定，認上訴人對被上訴人所為系爭處分，
    其論事用法，固非無據，然依乘客劉燕甄於原審之證言及相
    關證據，尚難以劉燕甄之前開談話紀錄認定被上訴人未經許
    可以其所有車號W2-8538號自用小客車擅自經營運輸業，因
    而將原處分及訴願決定均予撤銷，並將判斷事實真偽而得心
    證之理由，記明於判決，詳如前述，經核並無違背論理法則
    或經驗法則，亦無判決不適用法規或適用不當、不備理由等
    違背法令情事。上訴論旨，執持前詞，就原審取捨證據、認
    定事實之職權行使事項，指摘原判決違背法令，求予廢棄，
    難認有理由，應予駁回。
據上論結，本件上訴為無理由，爰依行政訴訟法第255條第1項、
第98條第3項前段，判決如主文。
中    華    民    國    94    年    9     月   29     日
                  第二庭審判長法  官　廖　政　雄
                              法  官  林　清　祥
                              法  官　鍾　耀　光
                              法  官　姜　仁　脩
                              法  官　胡　國　棟
以  上  正  本  證  明  與  原  本  無  異
中    華    民    國    94    年    9    月    29     日
　　　　　　　　　　　　　　　書記官　陳　盛　信
